---
title: "Limpeza dos dados de Votações"
author: "Nivaldo e Fabiano"
output: html_document
---

# Definição das legislaturas.

```{r}
legs <- c(1989, 1991, 1995, 1999, 2003, 2007, 2011)
```

# Data frame "votacoes".

```{r}
votacoes <- c()

for(leg in legs){
  arq <- paste0("Dados\\votacoes_", leg, ".csv")  
  votacoes <- rbind( votacoes, read.csv(arq, sep=";", colClasses="character") )
}

head(votacoes)
dim(votacoes)
```

### Ajusta formato dos campos Id_Votacao, Data e TipoVotacao.

```{r}
# retira o ",00" do campo Id_Votacao
votacoes$Id_Votacao <- as.character(sapply(votacoes$Id_Votacao, function(x){strsplit(x,",")[[1]][1]}))
votacoes$Id_Votacao <- as.numeric(votacoes$Id_Votacao)
# retira o "00:00:00" do campo Data
votacoes$Data <- as.character(sapply(votacoes$Data, function(x){strsplit(x," ")[[1]][1]}))
# retira o ",00" do campo TipoVotacao
votacoes$TipoVotacao <- as.character(sapply(votacoes$TipoVotacao, function(x){strsplit(x,",")[[1]][1]}))
# retira o "." no campo Projeto
#votacoes$Projeto <- as.character(sapply(votacoes$Projeto, function(x){ gsub("[.]","",x) }))
# retira o "." na SiglaProjeto
#votacoes$SiglaProjeto <- as.character(sapply(votacoes$SiglaProjeto, function(x){ gsub("[.]","",x) }))

head(votacoes)
```

### Transforma campos em fatores para identificar níveis indesejados.

```{r}
votacoes$Resultado <- as.factor(votacoes$Resultado)
votacoes$TipoVotacao <- as.factor(votacoes$TipoVotacao)
votacoes$Projeto <- as.factor(votacoes$Projeto) 

levels(votacoes$Resultado)
levels(votacoes$TipoVotacao)
levels(votacoes$Projeto)
```

### Cria campo TipoProjeto a partir de SiglaProjeto.

```{r}
votacoes$TipoProjeto <- substr(votacoes$SiglaProjeto,1,3)
votacoes$SiglaProjeto <- as.factor(votacoes$SiglaProjeto) # para verificar SiglaProjeto igual a ""
```

### Verifica brancos "", vetos e inconsistências entre Projeto e SiglaProjeto.

```{r}
linhas <- votacoes$Resultado == "" | 
          votacoes$Projeto == "" | 
          votacoes$SiglaProjeto == "" | 
          votacoes$Projeto != votacoes$TipoProjeto |
          votacoes$TipoProjeto == "VET"
sum(linhas)
```

### Verifica nulos e acrescenta ao conjunto de inconsistências.

```{r}
colSums(is.na(votacoes))

# acrescenta os nulos de TipoVotacao no conjunto de linhas inconsistentes
linhas <- linhas | is.na(votacoes$TipoVotacao)

sprintf("Identificadas %d linhas com possíveis inconsistências.",sum(linhas))
```

### Retira projetos do tipo "VET".

```{r}
votacoes <- votacoes[votacoes$TipoProjeto != "VET", ]
nrow(votacoes)
```

# Data frame "votacoes_votos".

```{r}
votacoes_votos <- c()

for(leg in legs){
  arq <- paste0("Dados\\votacoes_votos_", leg, ".csv")  
  votacoes_votos <- rbind( votacoes_votos, read.csv(arq, sep=";", colClasses="character") )
}

head(votacoes_votos)
dim(votacoes_votos)
```

### Ajusta formato do campo Id_Votacao.

```{r}
# retira o ",00" do campo Id_Votacao
votacoes_votos$Id_Votacao <- as.character(sapply(votacoes_votos$Id_Votacao, function(x){strsplit(x,",")[[1]][1]}))
votacoes_votos$Id_Votacao <- as.numeric(votacoes_votos$Id_Votacao)
head(votacoes_votos)
```

### Transforma campos em fatores para identificar níveis indesejados.

```{r}
votacoes_votos$Nome_Dep <- as.factor(votacoes_votos$Nome_Dep)
votacoes_votos$Sigla_Partido <- as.factor(votacoes_votos$Sigla_Partido)
votacoes_votos$Voto <- as.factor(votacoes_votos$Voto)
votacoes_votos$VotoLider <- as.factor(votacoes_votos$VotoLider)
votacoes_votos$VotoGov <- as.factor(votacoes_votos$VotoGov)

str(votacoes_votos$Nome_Dep)
levels(votacoes_votos$Sigla_Partido)
levels(votacoes_votos$Voto)
levels(votacoes_votos$VotoLider)
levels(votacoes_votos$VotoGov)

str(votacoes_votos)

```

### Ajuste dos níveis indesejados.

```{r, echo=FALSE}

sprintf("Remoção de %d registros com Nome_Dep em branco. Restantes: %d", sum(votacoes_votos$Nome_Dep == ""), sum(votacoes_votos$Nome_Dep != "") )
votacoes_votos <- votacoes_votos[votacoes_votos$Nome_Dep != "", ]

sprintf("Atualiza os valores de Voto para maiúscula: %d registros atualizados",  sum(votacoes_votos$Voto == "s" | votacoes_votos$Voto == "n") )

linhas <- votacoes_votos$Voto == "s" | votacoes_votos$Voto == "n"
votacoes_votos$Voto[linhas] <- toupper(votacoes_votos$Voto[linhas])
votacoes_votos[linhas, ]

```

### Verifica nulos.

```{r}
colSums(is.na(votacoes_votos))
```

### Verifica registros em votacoes_votos sem correspondência em votacoes e retira registros não correspondentes.
.
```{r}
sprintf("Das %d votações existentes em 'votacoes_votos', apenas %d estão em 'votacoes'.", length(levels(as.factor(votacoes_votos$Id_Votacao))), sum( (levels(as.factor(votacoes_votos$Id_Votacao)) %in% levels(as.factor(votacoes$Id_Votacao)))) )

votacoes_votos <- votacoes_votos[ votacoes_votos$Id_Votacao %in% votacoes$Id_Votacao, ]

```

### Grava arquivo "_votacoes_votos.csv".

```{r}
dim(votacoes_votos)
rownames(votacoes_votos) <- NULL
write.csv2(votacoes_votos, "_votacoes_votos.csv")
```

### Calcula índice de ausência por votação e grava arquivo "_votacoes.csv".

```{r}
# calcula indice de ausencia por votacao
i <- sapply(votacoes$Id_Votacao,
            function(x){
              nrow( votacoes_votos[votacoes_votos$Id_Votacao == x & votacoes_votos$Voto == "F", ])/sum(votacoes_votos$Id_Votacao == x)
            }
     )

votacoes$IndiceAusenciaNaVotacao <- i

# retira "." e "/"
votacoes$SiglaProjeto2 <- as.character(sapply(votacoes$SiglaProjeto, function(x){ gsub("[./]","",x) }))

rownames(votacoes) <- NULL
write.csv2(votacoes, "_votacoes.csv")
```

# Data frame "base_projetos".

```{r}
base_projetos <- read.csv("Dados\\base_projetos.csv", sep=";", colClasses="factor")

str(base_projetos)

head(base_projetos[,c(1:11)])
dim(base_projetos)
```

### Projetos em votacoes faltantes em base_projetos.

```{r}
# retira "." e "/"
base_projetos$PROJANO2 <- as.character(sapply(base_projetos$PROJANO, function(x){ gsub("[./]","",x) }))

sprintf("Dos %d projetos existentes em 'votacoes', apenas %d estão em 'base_projetos'.", length(levels(as.factor(votacoes$SiglaProjeto2))), sum(levels(as.factor(votacoes$SiglaProjeto2)) %in% base_projetos$PROJANO2))
```

### Grava arquivo "_base_projetos.csv".

```{r}
rownames(base_projetos) <- NULL
write.csv2(base_projetos, "_base_projetos.csv")
```

# Data frame "analise"

### Criação do data.frame **analise** que compila **votacoes** e **votacoes_votos**.

```{r}
analise <- merge(votacoes_votos, votacoes[ , c(1:6, 9)])
# converte o campo Data para o tipo data 
analise$Data <- as.Date(analise$Data, format = "%d/%m/%Y")
# cria coluna ano
analise$Ano <- format(analise$Data,'%Y')

# converte para caracter
analise$Sigla_Partido <- as.character(analise$Sigla_Partido)
# renomeia partido PP_1 e PP_2 para PP
analise[analise$Sigla_Partido == "PP_1" | analise$Sigla_Partido == "PP_2", "Sigla_Partido"] <- "PP"
# renomeia partido PPB_1 para PPB
analise[analise$Sigla_Partido == "PPB_1", "Sigla_Partido"] <- "PPB"
# renomeia partido PV1 para PV
analise[analise$Sigla_Partido == "PV1", "Sigla_Partido"] <- "PV"
# converte para fator
# analise$Sigla_Partido <- as.factor(analise$Sigla_Partido)

# remove data.frames dos arquivos compilados
rm(votacoes, votacoes_votos)

```

### Insere indicador de coalizão.

```{r}
coalizoes <- read.csv("Dados\\coalizoes.csv", sep=";", colClasses="character")

for(i in 1:nrow(coalizoes)){
  analise[ (analise$Sigla_Partido %in% strsplit(coalizoes$Partido[i],">")[[1]]) &
            analise$Ano == coalizoes$Ano[i] , "Coalizao"] <- coalizoes$Coalizao[i]
  analise[ (analise$Sigla_Partido %in% strsplit(coalizoes$Partido[i],">")[[1]]) &
            analise$Ano == coalizoes$Ano[i] , "flagCoalizao"] <- coalizoes$flagCoalizao[i]
}

dim(analise)
```

Verifica o quantitativo de registros em que o *flag* de coalizão é igual a NA, bem como a combinação ano-partido em que não houve correspondência com a tabela de coalizão. **É necessário atualizar a tabela de coalizão.**

```{r}
naCoalizao <- is.na(analise$flagCoalizao)
sum(naCoalizao)

vetNaCoalizao <- paste0(analise$Ano[naCoalizao], '-', analise$Sigla_Partido[naCoalizao])

levels(as.factor(vetNaCoalizao))

```

### Grava arquivo "_analise.csv".

```{r}
rownames(analise) <- NULL
write.csv2(analise, "_analise.csv")
```